臺灣士林地方法院小額民事判決
110年度士小字第2310號
原      告  和泰產物保險股份有限公司

法定代理人  莊瑞德  
訴訟代理人  李有喆  
被      告  陳政男  
上列當事人間侵權行為損害賠償事件，於中華民國111年1月14日
言詞辯論終結，本院判決如下：
     主  文
被告應給付原告新臺幣壹萬零陸佰陸拾柒元，及自民國一百一十
年十二月二日起至清償日止，按年息百分之五計算之利息。
原告其餘之訴駁回。
訴訟費用新臺幣壹仟元，其中新臺幣壹佰捌拾貳元由被告負擔，
餘由原告負擔。
本判決原告勝訴部分得假執行。
    事實及理由要領
一、原告起訴主張：被告於民國109年1月15日7時40分許，騎乘
    車牌號碼000-0000號普通重型機車（下稱A車），行經臺北
    市北投區中央北路3段16巷口處時，因涉有支線道車未禮讓
    幹道車先行之過失，致撞擊原告所承保訴外人張家霖駕駛之
    車牌號碼000-0000號自用小客車（下稱B車），造成B車受有
    損害。經送廠維修後，計支出修復費用共新臺幣（下同）58
    ,731元（含鈑金費用：12,220元、塗裝費用：36,821元及零
    件費用：9,690元），原告已全部依保險契約賠付予張家霖
    ，依保險法第53條規定，原告自得代位求償。為此，爰依保
    險法第53條、民法第184條第1項前段、第191條之2之規定，
    聲明請求被告應給付58,731元，及自起訴狀繕本送達翌日起
    至清償日止，按年息5％計算之利息等語。
二、被告則以：原告請求之維修費用過高，伊有看過警方現場的
    現場照片，A、B兩車擦撞的地方只有右後葉子板及右後輪框
    ，但是現在估價單上維修的地方多出很多，不合理的地方為
    估價單編號：1、2、3、4、6、7、8、10、11、13、14至24
    、26 等項目。伊承認伊在本件交通事故中有過失，但B車駕
    駛也有過失。伊我有磨到原告保戶的右後輪及右後葉子板，
    對於估價單編號25沒有意見，但對於維修右後視鏡、右前、
    後車門部分沒有辦法接受等語，資為抗辯；並聲明求為駁回
    原告之訴。
三、得心證之理由：
（一）原告主張被告於上開時、地騎乘A 車有支線道車未禮讓幹
      道車先行之過失，致碰撞原告保戶張家霖駕駛之B車，造
      成B 車受有損害等情，業據提出行車執照、駕駛執照、道
      路交通事故當事人登記聯單、道路交通事故現場圖、估價
      單、車險理賠計算書及車損照片等件為證，且經本院依職
      權向臺北市政府警察局交通警察大隊函調道路交通事故初
      步分析研判表、道路交通事故現場圖、道路交通事故補充
      資料表、道路交通事故談話紀錄表、道路交通事故調查報
      告表（一）及（二）、道路交通事故當事人登記聯單及現
      場照片等件核閱無訛，被告對此亦不爭執，此部分之事實
      首堪認定為真實。至原告主張被告應賠償伊B 車修復費用
      58,731元等情，為被告所否認，並以前揭情詞置辯。
（二）按因故意或過失，不法侵害他人之權利者，負損害賠償責
      任，民法第184 條第1 項前段定有明文。又當事人主張有
      利於己之事實者，就其事實有舉證之責任，其因侵權行為
      所生之損害賠償請求權，以有損害之發生，及行為人有故
      意或過失不法侵害他人權利之事實外，並以二者之間有相
      當因果關係為其成立要件。是倘行為人否認有侵權行為，
      即應由請求人就此利己之事實舉證證明，若請求人先不能
      舉證以證實自己主張之事實為真實，則行為人就其抗辯事
      實即令不能舉證，或所舉證據尚有瑕疵，亦應駁回請求人
      之請求，此觀民事訴訟法第277 條前段規定及最高法院17
      年上字第917 號判例即明。原告主張本件因被告騎乘A 車
      之過失行為，致B 車因而受有如卷附估價單所示之損害，
      應負擔B 車之修復費用為58,731元等情，既為被告所否認
      ，按首揭說明，自應由原告就此有利於己之事實負舉證責
      任。
（三）就本件原告請求之B車修繕費用，原告雖提出有提出估價
      單、統一發票及車損照片，惟觀諸卷附警方提供之肇事資
      料中A、B兩車駕駛人之談話紀錄表所述及車損照片，僅有
　　　B車右後葉子板受損及右後車輪受損之照片（見本院卷第3
      7-38、45-46頁），並無右後視鏡、右前後車門之受損照
      片，故上開證據僅能認定原告承保之B車因本件交通事故
      造成右後葉子板及右後車輪受損。至B車右後視鏡、右前
      後車門受損部分，依警方提供之肇事資料難認屬本件交通
      事故之撞擊點，且本件交通事故係發生在109年1月15日，
      而原告保戶張家霖係遲至109年5月20日才將B車交付原告
      送修，中間已相隔4個餘月之久，縱使送修時B車右後視鏡
      、右前後車門有受損，其原因亦可能係本件交通事故之後
      發生其他原因而產生，如無其他舉證，實難率爾認定與本
      件交通事故相關，原告既未舉證上開右後視鏡、右前後車
      門之損害確係因本次交通事故所造成，自不得能僅憑原告
      提出之前揭估價單，逕認被告須負擔此B車上開部位之修
      復費用。故原告提出之估價單（見本院卷第22-24頁），
      應剔除右後視鏡、右前後車門之維修費用，僅其中與修繕
      B車右後輪及右後葉子板有關之維修項目與本件交通事故
      有關。而證人即國都汽車股份有限公司（下稱國都公司）
      維修人員黃明華到庭證稱：修理葉子板，後保險桿一定要
      拆開，因為烤漆時漆面的接縫處在保險桿的裡面，編號13
      號調色珍珠漆，是按車廠電腦內3片（含前後車門及後葉
      子板）烤漆之價格，編號26耗材費是烤漆之前要擦試劑及
      防護的費用等語（見本院卷第73-74頁）。綜上，原告提
      出之估價單應認其中僅有項次編號5：右後葉子板9～10×10
      0平方公分受損面積C級難易度的修正（工資：1,300元）
      、編號6：板金防鏽處理時間（工資：780元，因B車有右
      前車門、右後車門、右後葉子板三片板金烤漆前需做防鏽
      處理，故此工資費用應僅三分之一與本件相關，即780元×
      1/3＝260元）、編號9：後葉子板，右後葉子板外板噴塗時
      間（工資：4,212元）、編號12：後葉子板，右耐擦傷塗
      料特殊塗裝時間（後葉子板）（工資：2,496元）、編號1
      3：3層珍珠漆調色時間（工資：8,892元，因B車有右前車
      門、右後車門、右後葉子板三片烤漆，故此工資費用應僅
      三分之一與本件相關，即8,892元×1/3＝2,964元）、編號1
      5：使用烤漆房（工資：780元，因B車有右前車門、右後
      車門、右後葉子板三片烤漆，故此工資費用應僅三分之一
      與本件相關，即780元×1/3＝260元）、編號16：後保險桿
      蓋：拆裝（工資：910元）、編號25：右後葉輪弧飾板拆
      裝（工資：650元）及編號26：耗材費（工資：6,557元，
      因B車有右前車門、右後車門、右後葉子板三片烤漆，故
      此工資費用應僅三分之一與本件相關，即6,557元×1/3＝2,
      186元；元以下四捨五入），共15,238元。又上開維修項
      目之費用均為工資費用，非屬零件換新，自毋庸折舊。是
      本件原告原得請求被告賠償之B車維修費用應為15,238元
      。
　四、末按損害之發生或擴大，被害人與有過失者，法院得減輕
      賠償金額，或免除之，民法第217條第1項有明文規定。經
      查，觀諸卷附道路交通事故初步分析研判表（見本院卷第
      32頁）肇因記載可知，被告騎乘A車固有支線道車未禮讓
      幹道車先行之過失，為本件交通事故肇事原因，惟該道路
      交通事故初步分析研判表亦記載原告保車駕駛張家霖駕駛
      B車行經無號誌路口未減速慢行，作隨時停車之準備，同
      為造成本件交通事故之原因，堪認原告就本件交通事故之
      發生亦與有過失甚明，爰認被告就本件交通事故發生固應
      負70％之過失責任，惟原告亦應負30％之過失責任，始屬衡
      平。本院爰適用過失相抵之法則，減輕被告賠償金額30％
      ，故被告應賠償之金額應核減為10,667元（計算式：15,2
      38元×70％＝10,667元；元以下四捨五入）。
五、從而，原告依保險代位及民法侵權行為法律關係，請求被告
    賠償原告10,667元，及自起訴狀繕本送達翌日（即110年12
    月2日）起至清償日止，按年息5％計算之利息，為有理由，
    應予准許，逾此部分之請求，為無理由，應予駁回。
六、本件事證已臻明確，兩造其餘攻擊防禦方法及未經本院援用
    之證據，核與判決之結果不生影響，爰不一一論駁，併此敘
    明。
七、本件原告勝訴部分係小額程序為被告敗訴之判決，依民事訴
    訟法第436 條之20規定，應依職權宣告假執行，並依職權確
    定訴訟費用額為1,000元（第一審裁判費），其中182元應由
    被告負擔，餘由原告負擔。
中　　華　　民　　國　　111 　年　　 1　　月　　21　　日
　　　　　　　　　士林簡易庭法  官  張明儀
以上正本係照原本作成。
如不服本判決，應於送達後20日內，向本院提出上訴狀，並表明
上訴理由（上訴理由應表明一、原判決所違背之法令及具體內容
。二、依訴訟資料可認為原判決有違背法令之具體事實。），如
於本判決宣示後送達前提起上訴者，應於判決送達後20日內補提
上訴理由書（須附繕本），如未於上訴後20日內補提合法上訴理
由書，法院得逕以裁定駁回上訴。
中　　華　　民　　國　　111 　年　　 1　　月　　21　　日
                            書記官  劉彥婷